最高法院民事判決　　　　　　　　　　　　　　　八十八年度台上字第一六九一號
　　上 訴 人　乙○○
　　被上訴人　甲○○
右當事人間請求拆屋還地事件，上訴人對於中華民國八十八年二月十二日台灣高等法
院第二審判決（八十七年度重上字第四二三號），提起上訴，本院判決如左：
    主  文
上訴駁回。
第三審訴訟費用由上訴人負擔。
    理  由
本件被上訴人主張：坐落台北市○○區○○段二小段一一四─二號土地係伊與其他共
有人所共有，伊之應有部分為二十五分之一，上訴人無權占有其中如第一審判決附圖
所示Ｃ部分面積三一‧一九平方公尺土地（下稱Ｃ部分土地），建屋使用，及該附圖
所示Ｄ部分面積二七‧二○平方公尺空地（下稱Ｄ部分土地），伊本於所有權，依民
法第七百六十七條、第八百二十一條規定，請求上訴人拆除地上物，並返還土地等情
，求為命上訴人拆除Ｃ部分土地上建物，將該土地連同Ｄ部分土地返還伊及其他共有
人全體之判決。
上訴人則以：伊已因時效取得Ｃ、Ｄ部分土地（下稱系爭土地）之地上權，被上訴人
請求伊拆屋還地，係屬權利之濫用等語，資為抗辯。
原審斟酌全辯論意旨及調查證據之結果，以：被上訴人主張之前揭事實，業據其提出
土地登記簿謄本為證，並經第一審勘驗現場及囑託地政機關測量明確，有勘驗筆錄及
複丈成果圖可稽，堪認為真實。按依時效取得地上權者，須其主觀上有以行使地上權
之意思，在客觀上有在他人土地上有建築物、其他工作物或竹木而使用他人土地達二
十年（或十年）以上之事實，始足當之。本件上訴人未舉證證明其以行使地上權之意
思占有系爭土地，且查其提出之台北市古亭地政事務所地上權勘測成果表，「登記日
期」、「登記號數」、「地上權面積」欄皆為空白，並記載「本位置圖依申請人乙○
○（即上訴人）單獨申請及實地指界測繪僅供審查地上權登記之參考」，是該地上權
勘測成果表及上訴人提出之台北市地形圖、房屋買賣契約書，均不足證明上訴人已登
記為系爭土地之地上權人，又上開土地登記簿謄本亦無有關上訴人地上權之記載。是
上訴人辯稱，伊已因時效取得系爭土地之地上權云云，不足採取。又被上訴人本於所
有權，請求上訴人拆屋還地，係屬正當權利之行使。上訴人辯稱，被上訴人請求伊拆
屋還地，係權利之濫用，有違誠信原則云云，亦非可採。從而被上訴人本於所有權，
請求上訴人將系爭土地上之建物拆除，返還該土地與被上訴人及其他共有人全體，應
予准許，為其心證之所由得。因而維持第一審所為上訴人敗訴之判決，駁回其上訴，
經核於法洵無違誤。查上訴人於事實審陳稱，伊以所有之意思和平繼續占有系爭土地
云云（見第一審卷四五頁正面、原審卷三八頁背面）。是原審認上訴人未舉證證明其
以行使地上權之意思占有系爭土地，不能因時效取得該土地之地上權，自無不合。上
訴論旨，徒就原審取捨證據、認定事實之職權行使，暨贅述之理由，指摘原判決不當
，聲明廢棄，不能認為有理由。
據上論結，本件上訴為無理由。依民事訴訟法第四百八十一條、第四百四十九條第一
項、第七十八條，判決如主文。
中      華      民      國    八十八    年      七      月     三十     日
                              最高法院民事第二庭
                                  審判長法官  曾  桂  香
                                        法官  劉  延  村
                                        法官  徐  璧  湖
                                        法官  劉  福  聲
                                        法官  黃  秀  得
      右正本證明與原本無異
                                              書  記  官
中      華      民      國    八十八    年      八      月     十一     日
